臺灣臺北地方法院刑事裁定　　　　　　　　　　　　　　九十年度自字第三九三號
　　自　訴　人　甲○○
　　被　　　告　乙○○
　　　　　　　　丙○○
右列被告因詐欺等案件，經自訴人提起自訴，本院裁定如左：
    主  文
自訴駁回。
    理  由
一、本件自訴意旨詳如自訴狀（附件）所載。
二、按法院或受命法官於自訴案件第一次審判期日前訊問及調查結果，如認為案件有
    刑事訴訟法第二百五十二條至第二百五十四條之情形者，得以裁定駁回其自訴，
    同法第三百二十六條第三項定有明文。次按犯罪事實應依證據認定之，無證據不
    得推定其犯罪事實。又不能證明被告犯罪者，應諭知無罪之判決，刑事訴訟法第
    一百五十四條、第三百零一條第一項分別定有明文。又事實之認定，應憑證據，
    如未能發現相當證據，或證據不足以證明，自不能以推測或擬制之方法，為裁判
    基礎。又自訴人之自訴，係以使被告受刑事訴追為目的，是其陳述是否與事實相
    符，仍應調查其他證據以資審認（最高法院四十年臺上字第八十六號、五十二年
    臺上字第一三００號）。又按刑法第三百三十九條第一項之詐欺罪，須行為人施
    用詐術，致他人陷於錯誤而為財產上之交付始可，如行為人並未施用詐術，或其
    所用方法不能認係詐術，亦不致使人陷於錯誤，即均與該條之構成要件有間（最
    高法院四十六年臺上字第二六０號判例參照）。至於民事債務當事人間，若有未
    依債務本旨履行給付之情形，在一般社會經驗而言，原因非一；其因不可歸責之
    事由無法給付，或因合法得對抗他造主張抗辯而拒絕給付，甚至債之關係成立後
    ，始行惡意遲延給付，皆有可能，非必出於自始無意給付之詐欺犯罪之一端。又
    刑事被告依法不負自證無罪之義務，故在別無積極證據之情形下，自難違反刑事
    訴訟法第一百五十四條之規定，以被告單純債務不履行之狀態，推定被告自始即
    有不法所有之意圖而施用詐術。
三、自訴人甲○○自訴被告乙○○、丙○○涉有詐欺、恐嚇罪嫌，無非係以被告乙○
    ○等不是建物與土地所有權人，而向自訴人騙得支票三張共新臺幣（以下同）七
    千萬元，且被告自行發存證信函，解除契約，詐欺自訴人，又被告乙○○於簽約
    後以存證信函及至工地施以恐嚇，自訴人為己身之安全，始由台北市○○○路搬
    離至台北縣永和居住，為其論據。
四、本院經查：
   （一）案件由犯罪地或被告之住所、居所或所在地之法院管轄，刑事訴訟法第五
         條第一項定有明文，而所謂犯罪地，參照刑法第四條之規定，解釋上字應
         包括行為地與結果地。（最高法院七十二年五八九四號判例參照）本件自
         訴人自訴意旨認，被告乙○○、丙○○於民國九十年二月二十一日，在位
         於台北市○○街○段三十三號五樓之盧廣南律師事務所詐騙自訴人三張支
         票及於簽約後對自訴人施以恐嚇等情，則該犯罪之行為地上揭律師事務所
         及自訴人收件之地址台北市○○○路四一０巷二三弄四號四樓及台北市○
         ○路二之三號，均為本院之轄區，本院對本件自有管轄權，合先敘明。
   （二）自訴人徒以被告乙○○、丙○○藉簽訂合作契約，詐欺自訴人簽發三張支
         票共七千萬，係以被告乙○○、丙○○未經建物之起造人黃文忠、土地所
         有權人羅瑞京補蓋該等人之印章於前揭契約書中，且自訴以存證信函自行
         解約等語，認被告等有詐欺之罪嫌，然詐欺之構成要件，係以行為人施用
         詐術，致他人陷於錯誤而為財物之交付，已如前述，自訴人並未舉證證明
         ，與被告乙○○簽訂合作契約時，被告乙○○係施用何種詐術，及自訴人
         如何陷於錯誤等構成要件事實，又其指訴前揭合作契約書未經黃文忠、羅
         瑞京於其上補蓋該二人之印章及以存證信函，自行解除契約等情，係契約
         訂立後，是否構成債務不履行之民事糾葛，尚難僅以被告乙○○、丙○○
         與自訴人訂立合作契約，取得自訴人簽發之三張支票後，因故解除契約不
         予履行即推論被告等有何詐欺之犯意，揆諸首開說明，本件顯難認被告周
         鴻桂、丙○○有成立之詐欺罪之可能。
   （三）自訴意旨另以被告乙○○、丙○○常恐嚇自訴人，造成自訴人將住家遷居
         於台北縣永和云云，惟未舉證以實其說，其所呈之存證信函係被告對於前
         揭契約為催告之意思表示，尚難認有恐嚇之犯行，經本院於九十一年六月
         二十五日審理中，命其補正積極證據，惟自訴人所呈之照片亦難證明被告
         涉有恐嚇行，此部分尚無積極證據足認被告涉有恐嚇罪嫌。
   （四）綜上所述，自訴人指出之證明方法，顯無法認定被告乙○○、丙○○涉有
         詐欺、恐嚇罪之可能，此外復查無被告等有詐欺、恐嚇之情事，本件自訴
         人不能證明被告乙○○、丙○○犯罪，依首開說明，本件自訴應予駁回。
據上論斷，應依刑事訴訟法第三百二十六條第三項、第二百五十二條第十款裁定如主
文。
中      華      民      國      九十一      年    七    月    三十一    日
                                      臺灣臺北地方法院刑事第九庭
                                          法  官  沈君玲
右正本證明與原本無異。
如不服本裁定，應於裁定送達後五日內向本院提出抗告狀。
                                          書記官  蔡梅蓮
中      華      民      國      九十一      年    八    月      八      日
